臺灣高等法院民事裁定
110年度抗字第1214號
抗  告  人  建鑫開發股份有限公司

法定代理人  王超立  
代  理  人  卓家立律師
            黃沛頌律師
            林宇鈞律師
上列抗告人因與相對人銀豐實業股份有限公司等間請求返還租金
等事件，對於中華民國110年8月19日臺灣臺北地方法院110年度
補字第1592號裁定關於核定訴訟標的價額部分，提起抗告，本院
裁定如下：
    主  文
原裁定關於核定訴訟標的價額部分廢棄。
本件訴訟標的價額應核定為新臺幣壹億零伍佰貳拾捌萬柒仟貳佰
柒拾元。
抗告訴訟費用由相對人負擔。
    理  由
一、抗告意旨略以：本件先位聲明第3、4項，係在確認相對人無
    權向抗告人收取坐落臺北市○○區○○段○○段000000000○000000
    000○號建物（下稱系爭建物）之Neo19商場（下稱系爭商場
    ）民國110年（抗告狀誤載為109年）7月至9月之租金，先位
    聲明第5、6項，則係請求相對人返還已收受之系爭商場110
    年7月至9月租金支票，故上開二者之客觀利益應為同一，不
    應併算訴訟標的價額，再加計先位聲明第1、2項請求相對人
    返還110年5、6月租金部分，本件訴訟標的價額應以新臺幣
    （下同）1億528萬7,270元計（即相對人2家公司各5個月租
    金），原裁定併算先位6項聲明價額據以核定訴訟標的價額
    ，顯有違誤，為此提起本件抗告，請求廢棄原裁定關於訴訟
    標的價額之核定等語。
二、按訴訟標的之價額，由法院核定。核定訴訟標的之價額，以
    起訴時之交易價額為準；無交易價額者，以原告就訴訟標的
    所有之利益為準。以一訴主張數項標的者，其價額合併計算
    之。但所主張之數項標的互相競合或應為選擇者，其訴訟標
    的價額，應依其中價額最高者定之。民事訴訟法第77條之1
    第1項、第2項、第77條之2第1、2項分別定有明文。
三、本件抗告人於原法院對相對人起訴請求返還租金等事件，其
    先位訴之聲明為：㈠相對人銀豐實業股份有限公司（下稱銀
    豐公司）應給付抗告人2,105萬7,454元，及自起訴狀繕本送
    達翌日起至清償日止，按週年利率百分之5計算之利息。㈡相
    對人漢寶實業股份有限公司（下稱漢寶公司）應給付抗告人
    2,105萬7,454元，及自起訴狀繕本送達翌日起至清償日止，
    按週年利率百分之5計算之利息。㈢確認銀豐公司依98年5月5
    日兩造間房屋租賃契約書（下稱系爭租約）對於抗告人自11
    0年7月至9月之包底租金債權3,158萬6,181元不存在。㈣確認
    漢寶公司依系爭租約對於抗告人自110年7月至9月之包底租
    金債權3,158萬6,181元不存在。㈤銀豐公司應將如起訴狀附
    表編號一至編號三所示之支票3紙返還予抗告人。㈥漢寶公司
    應將如附表編號四至編號六所示之支票3紙返還予抗告人。
    備位訴之聲明為：㈠銀豐公司依系爭租約對於抗告人自110年
    5月至9月之包底租金債權5,264萬3,635元，應調整為2,632
    萬1,818元。㈡漢寶公司依系爭租約對於抗告人自110年5月至
    9月之包底租金債權5,264萬3,635元，應調整為2,632萬1,81
    8元。㈢銀豐公司應給付抗告人1,052萬8,727元，及自本判決
    確定之翌日起至清償日止，按週年利率百分之5計算之利息
    。㈣漢寶公司應給付抗告人1,052萬8,727元，及自本判決確
    定之翌日起至清償日止，按週年利率百分之5計算之利息。㈤
    銀豐公司應將如起訴狀附表編號一至編號三所示之支票3紙
    返還予抗告人。㈥漢寶公司應將如起訴狀附表編號四至編號
    六所示之支票3紙返還予抗告人（原法院卷第9至11頁）。且
    抗告人先位主張：兩造於98年5月5日簽訂系爭租約，由抗告
    人向相對人承租系爭建物開設系爭商場，租期自100年1月1
    日起至111年12月31日止，惟自110年5月中旬以降，因我國
    新冠肺炎疫情爆發，系爭商場無法正常營業，相對人於110
    年5月至9月未提供抗告人合於收益、使用之系爭建物，抗告
    人自得免為對待給付此期間之租金，故相對人應返還已收受
    之系爭租約110年5、6月租金予抗告人，且對抗告人依系爭
    租約之110年7月至9月之租金債權應不存在。而110年5至9月
    間，抗告人與相對人各約定之每月包底租金為1,052萬8,727
    元，故相對人各應返還抗告人110年5、6月租金2,105萬7,45
    4元（先位聲明第1、2項），並請求確認相對人對抗告人110
    年7至9月之租金債權不存在（先位聲明第3、4項），相對人
    應將抗告人所交付用以給付110年7至9月包底租金之支票返
    還予抗告人（先位聲明第5、6項）。另備位主張：抗告人得
    依情事變更原則，請求將系爭租約110年5月至9月之包底租
    金調整為原先約定數額之50%（備位聲明第1、2項），再依
    民法第179條規定請求相對人各返還110年5、6月租金之半數
    （備位聲明第3、4項），以及抗告人已交付作為給付原110
    年7至9月包底租金之支票（備位聲明第5、6項）等語（原法
    院卷第11至18頁）。
四、查上開先位聲明之第3項與第5項、第4項與第6項，其目的各
    在否認相對人對抗告人就系爭建物之110年7至9月租金債權
    存在，訴訟利益應屬同一，均為3,158萬6,181元，且互相競
    合，不應併算其價額，故先位聲明第3至6項之價額應為6,31
    7萬2,362元【3,158萬6,181元×2=6,317萬2,362元】，加計
    先位聲明第1、2項部分，先位聲明之訴訟標的價額應為1億5
    28萬7,270元【6,317萬2,362元＋2,105萬7,454元＋2,105萬7,
    454元=1億528萬7,270元】。另備位聲明第1、2項之訴訟標
    的價額，應以抗告人主張得減付之金額共計5,264萬3,634元
    （計算式：5,264萬3,635元－2,632萬1,818元＝2,632萬1,817
    元。2,632萬1,817元×2=5,264萬3,634元）計算之。另備位
    聲明第3至6項之訴訟標的價額合計為8,422萬9,816元【1,05
    2萬8,787元＋1,052萬8,787元＋1,052萬8,787元×6=8,422萬9,
    816元】。而抗告人係依民法第227條之2第1項情事變更原則
    主張調降租金，復依民法第179條不當得利法律關係請求相
    對人返還已收租金及租金支票，其目的皆在降低其租金，最
    終所欲達成之經濟目的單一，且互相競合，是備位聲明之訴
    訟標的價額，即應依其中價額最高者即備位聲明第3至6項之
    8,422萬9,816元計。再者，本件為客觀預備合併之訴，法院
    僅得依其先、備位之次序，擇一有理由為裁判，自屬數項標
    的應為選擇之情形，依上開說明，本件之訴訟標的價額應依
    價額較高之先位聲明核定之。
五、綜上所述，本件訴訟標的價額核定為1億528萬7,270元，原
    裁定核定為1億6,845萬9,632元，尚有未合。抗告意旨指摘
    原裁定核定訴訟標的價額部分不當，求予廢棄，為有理由，
　　爰由本院廢棄此部分，改裁定如主文第2項所示。至原裁定
    關於核定訴訟標的價額部分既經本院廢棄，則所命補繳裁判
    費部分即失所附麗，附此敘明。
六、據上論結，本件抗告為有理由，爰裁定如主文。
中　　華　　民　　國　　110 　年　　10　　月　　28　　日
                民事第二庭
                        審判長法  官  陳容正
                              法  官  紀文惠
                              法  官  劉素如
正本係照原本作成。
本裁定除以適用法規顯有錯誤為理由外，不得再抗告。如提起再
抗告，應於收受送達後10日內委任律師為代理人向本院提出再抗
告狀。並繳納再抗告費新臺幣１千元。
中　　華　　民　　國　　110 　年　　10　　月　　28　　日

　　　　　　　　　　　　　　　書記官  林宗勳